【裁判字號】    90,交易,652
【裁判日期】    901203
【裁判案由】    過失致死
【裁判全文】
臺灣高雄地方法院刑事判決                          九十年度交易字第六五二號
    公  訴  人  臺灣高雄地方法院檢察署檢察官
    被      告  甲○○
右列被告因過失致死案件，經檢察官提起公訴（九十年度偵字第四七四三號），本院
判決如左：
    主  文
甲○○因過失致人於死，處有期徒刑伍月，如易科罰金，以佰元折算壹日。
    事  實
一、甲○○與劉盧玉雲為蓮霧園工作之同事。甲○○於民國九十年二月十三日上午七
    時五十分許，駕駛經註銷車牌號碼為農用之普通小型車，附載劉盧玉雲欲至蓮霧
    園從事農務工作時，途經高雄縣六龜鄉六龜村紅水坑一三一線道八公里處斜坡路
    段時，適該車故障熄火，甲○○此時應注意凡遇車輛機件故障、熄火之狀況，須
    將車輛停放於路邊，等待專業人員到場拖吊、維修或為其他適當之處理，不可貿
    然自行推移車輛或擅作處置，以避免擴大先前之危險狀態或再生新的危險狀況，
    而依當時情形又非不能注意，詎甲○○與劉盧玉雲二人竟均疏於注意，未通知任
    何專業人員到場，亦未為任何安全防護措施，即貿然下車，分由甲○○在前、劉
    盧玉雲在後，於該處斜坡路段共同推動車輛上坡，旋因坡度甚陡，車體過重而往
    後滑退山谷，致在後推車之劉盧玉雲遭壓制車底下，並受有內出血、胸腹底挫傷
    等傷害，嗣因低血容積性休克，經送醫急救後，延至同日上午九時許不治死亡。
二、案經高雄縣警察局六龜分局報請台灣高雄地方法院檢察署檢察官偵查起訴。
    理  由
一、訊據被告甲○○固對於上開駕駛註銷牌照之農用汽車附載劉盧玉雲，逢車故障熄
    火，未做安全防護措施，二人均貿然下車推動車輛上坡等情供承不諱，惟矢口否
    認有何過失，辯稱：當天車子熄火後，伊二人突然想到要下來推車，有拉手煞車
    ，車子仍然往後退壓到被害人云云。惟查：右揭被告附載被害人至上開地點，因
    車熄火二人下車推車上坡，車往後退落壓至被害人身上，致其受有如事實欄所示
    之傷害，嗣不治死亡等事實，業據告訴人乙○○即被害人之夫於警、偵訊及本院
    調查時指訴綦詳，並有交通事故調查報告表所附現場圖、車禍現場照片八幀附卷
    可稽。按被告係精神、智識情況均正常之成年人，應注意凡遇車輛機件故障、熄
    火之狀況，須將車輛停放於路邊，等待專業人員到場拖吊、維修或為其他適當之
    處理，不可貿然自行推移車輛或擅作處置，以避免擴大先前之危險狀態或再生新
    的危險狀況，而依當時情況及其智識能力又無不能注意之情事，竟疏於注意，未
    通知其他人員到場，亦未作足夠之安全防護措施，即貿然下車，與被害人於坡度
    甚陡之坡道共同推車上行，致車向後滑落肇至被害人死亡，其對本件事故之發生
    ，應負過失責任，甚臻明確。又被害人劉盧玉雲確因本件事故致受傷死亡，亦經
    台灣高雄地方法院檢察署檢察官督同法醫相驗屬實，有相驗筆錄、相驗屍體證明
    書、驗斷書各一紙在卷足按。再被害人之死亡與被告之過失行為間，顯有相當因
    果關係。另被害人雖有附和提議並共同下車推車之疏失，亦不能因此解免被告本
    件應負之過失刑責。至公訴人所敘被告過失情節，雖與本院認定有異，然公訴事
    實既已敘及基本社會事實，本院自得審究認定，不受公訴人所述過失責任認定之
    拘束，併予敘明。本件事證明確，被告上開過失致人於死之犯行，堪予認定。
二、核被告所為，係犯刑法第二百七十六條第一項之過失致人於死罪。審酌被告素行
    良好，有卷附台灣高等法院被告全國前案紀錄表一紙可按，本次係一時疏失行為
    而肇致事故，惡性非重，犯後雖執詞辯稱，態度尚佳，惟迄今未與被害人家屬達
    成民事和解，及被害人亦未注意，貿然於上坡處共同推動故障車輛，對車禍之發
    生與有過失等一切情狀，量處如主文所示之刑，併諭知易科罰金之折算標準。
三、另按汽車駕駛人無駕駛執照駕車，因而致人受傷或死亡，依法應負刑事責任者，
    加重其刑至二分之一，道路交通管理處罰條例第八十六條第一項前段固定有明文
    。惟按汽車駕照為駕駛人許可通行之憑證，參酌上揭條項之立法目的係在避免駕
    駛人因未考領有駕駛執照，對駕駛車輛之應行注意事項尚未嫻熟，即貿然駕車上
    路，並致生使人受傷或死亡之交通事故，具有惡性而為之加重處罰，是該條所謂
    無駕駛執照駕車與致人或死亡之結果間，需具備因果關係始能依法予以加重。查
    被告並未領有駕駛執照，雖據其自承在卷（本院九十年十月十八日訊問筆錄），
    然本件被告之過失責任非在無照駕駛致生交通事故，而係在於未為任何防護安全
    措施即貿然於陡坡推動故障車輛，詳如前述，其上開過失行為顯與其未領有駕駛
    執照一節並無關連，揆諸上揭說明，自無從依前開法條加重其刑，附此敘明。
據上論斷，應依刑事訴訟法第二百九十九條第一項前段，刑法第二百七十六條第一項
、第四十一條第一項，罰金罰鍰提高標準條例第一條前段、第二條，判決如主文。
本案經檢察官黃彩秀到庭執行職務。
中      華      民      國      九十      年      十二    月      三    日
                                  臺灣高雄地方法院刑事第六庭
                                      審判長法  官  趙家光
                                            法  官  周玉群
                                            法  官  林韋岑
右正本證明與原本無異。
如不服本判決，應於判決送達後十日內，向本院提出上訴狀。
                                            書記官    董明惠
中      華      民      國      九十      年      十二    月    四      日
【附錄本判決論罪科刑法條】
中華民國刑法第二百七十六條第一項：
  因過失致人於死者，處二年以下有期徒刑、拘役或二千元以下罰金。


司法院資訊處製作；財團法人民間司法改革基金會備份。
